【裁判字號】    97,上訴,1780
【裁判日期】    970828
【裁判案由】    違反森林法
【裁判全文】
臺灣高等法院臺中分院刑事判決        97年度上訴字第1780號
上  訴  人
即  被  告  乙○○
上列上訴人因違反森林法案件，不服臺灣南投地方法院97年度訴
字第556號，中華民國97年6月30日第一審判決（起訴案號：臺灣
南投地方法院檢察署97年度偵字第1137號），提起上訴，本院判
決如下：
    主  文
上訴駁回。
    犯罪事實及理由
一、本案經本院審理結果，認第一審判決認事用法及量刑均無不
    當，應予維持，並引用第一審判決書記載之事實、證據及理
    由（如附件）。
二、被告上訴意旨略以：伊當時挖出本案之18塊紅檜角材時，除
    發現已是陳年老舊外，也都是不及格的規格，所以就把它棄
    置在工地旁，絕對沒有刻意隱藏或掩蓋，而伊亦無竊取之意
    圖，因為該批角材都已變色且骯髒不堪，除無法分辨係何種
    木材外，每塊角材上面也沒有像正常合格品打上編號或批號
    ，與一般合格品差異甚大，加上長度僅有10公分，而總材積
    還不到1立方公尺，就像林班所廢棄之不及格品一樣，所以
    才誤為林班丟棄之不及格品，伊才順便帶回家欲做為墊農機
    的墊木，絕無竊取之意圖；而林務局也刻意提高該批角材之
    估價，與通常拍賣之價格相差甚大云云。
三、經查，扣案已發還之18塊紅檜角材，均已經不詳姓名之人裁
    切成塊狀，此有上開角材照片在卷可查（見偵查卷第19至27
    頁），而被告發現該角材之所在地又無合法木材工廠，是上
    開18塊紅檜角材，依經驗法則判斷，絕非是林班所丟棄之不
    及格品，反而應是先遭不詳姓名之人盜伐後，放置於該處之
    角材，被告上開所辯：伊誤為是林班丟棄之不及格品，絕無
    竊取之意圖云云，自不足採信。又上開18塊紅檜角材，因屬
    小徑木價值有限，故南投林區管理處查定該批角材之價格係
    以下材價金核定等情，亦有南投林區管理處國有林產物被害
    價金查定書附卷可佐（見偵查卷第17頁），被告上開所辯：
    林務局也刻意提高該批角材之估價，與通常拍賣之價格相差
    甚大云云，亦不足採。本案原審以被告罪證明確，並審酌被
    告心生貪念，法治觀念不足，竊取國家重要森林資源，並以
    車輛運輸贓物，所竊得森林主產物紅檜角材18塊，市價共計
    新台幣（下同)2萬4091元，且其於82年間因違反森林法案件
    ，經判處有期徒刑7月，併科罰金 75萬4582元；於84年間，
    再度違反森林法案件，經判處有期徒刑2年3月確定（均未構
    成累犯），有臺灣高等法院被告前案紀錄表存卷可佐，其仍
    再犯本件犯行，顯然無悔悟之心，然考量被告竊取之手段尚
    屬平和，犯後已知坦承犯行，態度良好等一切情狀，量處有
    期徒刑8月，併科贓額 3倍之罰金即7萬2273元，及諭知易服
    勞役之折算標準，認事用法並無不當，量刑亦屬妥適，被告
    上訴意旨猶執前詞指摘原判決不當，為無理由，應予駁回。
三、據上論斷，應依刑事訴訟法第373條、第368條，判決如主文
    。
本案經檢察官甲○○到庭執行職務。
中    華    民    國    97    年    8     月    28    日
            刑事第十庭    審判長法  官  林  照  明
                                法  官  林  欽  章
                                法  官  蔡  名  曜
上列正本證明與原本無異。
如不服本判決應於收受送達後10日內向本院提出上訴狀，其未敘
述上訴之理由者並得於提起上訴後10日內向本院補提理由書（均
須按他造當事人之人數附繕本）。
                                書記官  劉  恒  宏
中    華    民    國    97    年    9     月    3     日
附件
臺灣南投地方法院刑事判決               97年度訴字第556號
公  訴  人  臺灣南投地方法院檢察署檢察官
被      告  乙○○  男  59歲（民國○○年○月○日生）
                    身分證統一編號：Ｚ000000000號
                    住南投縣水里鄉水里村山頂巷76號
                    居南投縣水里鄉○○村○○路7巷31號
上列被告因違反森林法案件，經檢察官提起公訴（97年度偵字第
1137號），被告於準備程序中就被訴事實為有罪之陳述，經告以
簡式審判之旨，並聽取意見後，本院合議庭裁定由受命法官獨任
進行簡式審判程序，判決如下：
    主  文
乙○○竊取森林主產物，為搬運贓物，使用車輛，處有期徒刑捌
月，併科罰金新臺幣柒萬貳仟貳佰柒拾參元，罰金如易服勞役，
以新臺幣壹仟元折算壹日。
    事實及理由
一、犯罪事實：
    乙○○於民國96年初某日起，受僱於新源營造股份有限公司
    擔任挖土機司機，該公司係承包臺灣電力股份有限公司於南
    投縣信義鄉鐵塔工程。其於96年7、8月間某日，在上開信義
    鄉工地駕駛挖土機施作工程時，發現國有非屬保安林且由行
    政院農委會林務局南投林區管理處（下簡稱南投林管處）管
    理之信義鄉丹大事業區第17林班地上，有不明人士所砍伐、
    放置於該處之紅檜角材18塊（材積合計為0.67立方公尺、市
    價共計新台幣〈下同〉24091元），竟基於意圖為自己不法
    所有之犯意，先將前揭角材集中堆放於上述丹大事業區第17
    林班地，再於97年2月29日下午5時許，趁上山修理機具之便
    ，駕駛其雇主所有、業經報廢而無車牌之自用小貨車前往上
    述丹大事業區第17林班地，將前揭角材徒手搬運上車並以水
    泥袋、帆布覆蓋其上以逃避盤查，再駕駛上開車輛將前揭角
    材載運下山。嗣於97年3月1日上午7時30分許，為警在南投
    縣信義鄉台16線丹大林道40公里處之丹大吊橋附近當場查獲
    ，並扣得前揭紅檜角材18塊（已發還南投林管處）。
二、認定犯罪事實之證據及理由：
    上揭犯罪事實，業經被告乙○○迭於警詢時、偵查中及審理
    時均坦承不諱，核與證人即南投林區管理處丹大工作站職員
    松興楨於警詢時證述之情節相符，並有贓物認領保管單、森
    林暨自然保育警察隊南投分隊代保管條各1紙、現場照片22
    張、丹大事業區第10林班（應係第17林班地之誤，詳下述）
    被害贓物材積表、南投林區管理處國有林產物被害價金查定
    書、森林被害告訴書及所附之丹大事業區第17林班乙○○竊
    取角材案查出角材埋藏地點位置圖各1份附卷可稽。雖被告
    於警詢時供稱係在上述丹大事業區第10林班地發現本案之紅
    檜角材後，即移往第17林班地放置等語，然於本院審理時改
    稱發現及移置之位置均在第17林班地等語（參本院審判筆錄
    第4頁），而衡以第10林班地及第17林班地均非屬保安林，
    此有森林被害告訴書附於偵卷可證，對被告罪刑之認定，並
    無甚影響，被告既坦承犯行，倘其確實是在第10林班地竊取
    本案之角材，應無隱匿實情之必要，此外，又無其他證據足
    以證明被告係在第10林班地發現本案角材，是以自應認定被
    告竊取及移置之地點均為上述丹大事業區第17林班地。綜上
    所述，故被告之自白核與事實相符，足以採信，本件事證明
    確，被告之犯行足以認定。
三、論罪科刑之理由：
  (一)按森林法竊盜罪為刑法竊盜罪之特別法，依特別法優於普通
    法原則，自應優先適用森林法竊盜罪處斷。次按森林法第15
    條第3項規定「國有林產物之種類、處分方式與條件、林產
    物採取、搬運、轉讓、繳費及其他應遵行事項之處分規則，
    由中央主管機關定之」，行政院農業委員會因之據以訂定發
    布「國有林林產物處分規則」，其第3條第1款明定所謂主產
    物係指生立、枯損、倒伏之竹木及殘留之根株、殘材而言。
    是森林主產物，並不以附著於其生長之土地，仍為森林構成
    部分者為限，尚包括已與其所生長之土地分離，而留在林地
    之倒伏竹、木、餘留殘材等。至其與所生長土地分離之原因
    ，究係出於自然力或人為所造成，均非所問，即便係他人盜
    伐後未運走之木材，既仍在管理機關之管領力支配下，如予
    以竊取，仍屬竊取森林主產物（最高法院93年台上字第860
    號判例意旨參照）。
  (二)是核被告所為，係犯森林法第52條第1項第6款之竊取森林主
    產物，為搬運贓物使用車輛罪。
  (三)爰審酌被告：(1)心生貪念，法治觀念不足，竊取國家重要森
    林資源，並以車輛運輸贓物；(2)竊得森林主產物紅檜角材18
    塊，市價共計24091元之損害情形；(3)前於82年間因違反森
    林法案件，經判處有期徒刑7月，併科罰金754582元；又於
    84年因違反森林法案件，經判處有期徒刑2年3月確定（均未
    構成累犯），有臺灣高等法院被告前案紀錄表存卷可佐，仍
    再犯本件犯行，顯然無悔悟之心；(4)惟徒手竊取之手段尚屬
    平和；(5)犯後於本院審理時已知坦承犯行之態度等一切情狀
    ，量處如主文所示之刑。
  (四)又犯森林法第52條第1項之加重竊取森林主、副產物罪，應
    併科贓額2倍以上5倍以下之罰金，係屬刑法第33條第5款之
    特別規定（最高法院95年度台上字第2020號判決參照）。本
    件被告竊取之紅檜角材18塊價值為24091元，已如前述，再
    森林法於87年5月27日修正時，相關罰金之條文均已修正為
    以新臺幣為罰金之單位，雖同法第52條未予明示，仍規定「
    併科贓額2倍以上5倍以下罰金」，惟同法之罰金條文既已經
    全部修正為以新臺幣為貨幣單位，解釋上該條文之貨幣單位
    應與其他條文相同（臺灣高等法院暨所屬法院95年法律座談
    會刑事類提案第20號），故應於贓額24091元之2至5倍間併
    科處罰金。本院審酌被告上述犯案情節，認應併科其贓額3
    倍之罰金即72273元，並諭知易服勞役之折算標準。
四、沒收：
    扣案被告用以搬運本案紅檜角材之報廢而無車牌之自用小貨
    車1輛及鑰匙1支，被告供稱係伊雇主所有，又無證據可證係
    係被告所有，爰不宣告沒收。
據上論斷，應依刑事訴訟法第273條之1第1項、第299條第1項前
段，森林法第52條第1項第6款，刑法第11條前段、第42條第3項
，判決如主文。
本案經檢察官蔡孟君到庭執行職務。
中    華    民    國    97    年    6     月    30    日
                  刑事第一庭  法  官  廖慧娟
以上正本證明與原本無異。
如不服本判決應於判決送達後十日內向本院提出上訴狀，並應敘
述上訴理由（均須按他造當事人之數附繕本）「切勿逕送上級法
院」。
告訴人或被害人如對於本判決不服者，應具備理由請求檢察官上
訴，其上訴期間之計算係以檢察官收受判決正本之日期為準。
中    華    民    國    97    年    6     月    30    日
                              書記官
附錄論罪科刑法條全文：
森林法第52條
（加重竊取森林主、副產物罪）
竊取森林主、副產物而有左列情形之一者，處六月以上五年以下
有期徒刑，併科贓額二倍以上五倍以下罰金：
一、於保安林犯之者。
二、依機關之委託或其他契約，有保護森林義務之人犯之者。
三、於行使林產採取權時犯之者。
四、結夥二人以上或僱使他人犯之者。
五、以贓物為原料，製造木炭、松節油、其他物品或培植菇類者
    。
六、為搬運贓物，使用牲口、船舶、車輛，或有搬運造材之設備
    者。
七、掘採、毀壞、燒燬或隱蔽根株，以圖罪跡之湮滅者。
八、以贓物燃料，使用於礦物之採取，精製石灰、磚瓦或其他物
    品之製造者。
前項未遂犯罰之。
第一項第五款所製物品，以贓物論，沒收之。


司法院資訊處製作；財團法人民間司法改革基金會備份。
